【裁判字號】    90,判,521
【裁判日期】    900330
【裁判案由】    有關稅捐事務
【裁判全文】
最  高  行  政  法  院  判  決                      九十年度判字第五二一號
    原      告  乙○○
                甲○○○
    被      告  財政部臺北市國稅局
    代  表  人  張盛和
右當事人間因有關稅捐事務事件，原告不服行政院中華民國八十八年三月三十日台八
十八訴字第一二八三三號再訴願決定，提起行政訴訟，本院判決如左：
    主  文
原告之訴駁回。
訴訟費用由原告負擔。
    事  實
緣原告甲○○○於民國（以下同）八十一年間取得其父陳查某出售臺北市內湖土地所
給付之佣金新臺幣（下同）五○○、○○○元，惟其配偶即原告張鍚穎於辦理當年度
綜合所得稅結算申報時，漏報該項執行業務所得四○○、○○○元（扣除必要費用百
分之二十後之餘額），被告乃核定併課其當年度綜合所得稅，並依行為時所得稅法第
一百十條第一項規定，就所漏稅額一六○、○○○元科處○．五倍罰鍰計八○、○○
○元。原告等對罰鍰部分不服，申經復查結果，未准變更。原告張鍚穎向財政部提起
訴願，亦遭駁回。原告等提起再訴願，遞遭決定駁回，遂提起行政訴訟，茲摘兩造
訴辯意旨如次：
原告起訴意旨略謂：一、原告於八十八年四月三日到臺北市國稅局審三科備詢，調查
員林先生說：「八十年底陳查某出售內湖土地為慰勞大家由公司職員廖小姐從銀行領
得現款一五○萬由陳查某分給陳廷忠、陳清忠和你三個人各新臺幣伍拾萬元之佣金，
職員杜海珍、王惠燕兩人都承認拿了該土地出售之佣金事實，請你（甲○○○）補稅
就可避免繼續查下去」等語。民回答確實在臺北市○○○路父親辦公室內和廷忠、清
忠二個弟弟在一起同時收到各伍拾萬元，父親說是出售內湖土地提取三百萬佣金你們
三個兄弟各新臺幣伍拾萬元，杜海珍、王惠燕各給新臺幣柒拾伍萬元，我們三個人收
下後清忠當時向父親道謝說：「我也有嗎？謝謝爸爸」。二、經審三科林調查員之要
求，原告於八十六年四月八日以書面將上述情況報告，報告書內有乙節要求之內容如
下：民認為做個守法國民應有繳稅之義務，做個孝順子女應有感恩之心，又民是自行
承認收受現金之誠意，懇請貴科准予補繳稅款免予處罰以鼓勵誠實報稅。三、按收受
現金之行為，除非當事人據實坦誠承認，國稅局不僅無據可核徵所得稅，更不能課徵
罰鍰，民守法之精神應等於「無過失」，懇請以重新從輕准予免罰以鼓勵善良守法民
眾。四、綜上所述，請求判決撤銷原處分、原決定及再訴願決定等語。
被告答辯意旨略謂：一、按「納稅義務人已依本法規定辦理結算申報，但對依本法規
定應申報課稅之所得額有漏報或短報情事者，處以所漏稅額兩倍以下之罰鍰。」為所
得稅法第一百十條第一項所明定。二、本局原核定查得原告短報其配偶執行業務所得
四○○、○○○元，仍併課原告當年度綜合所得稅，並依漏稅額一六○、○○○元處
○．五倍罰鍰八○、○○○元。三、原告主張其配偶於接受本局約談時，坦承收受佣
金五○○、○○○元，並請准予補稅免罰，以鼓勵誠實納稅等情，經查原告配偶既有
該款執行業務所得，亦為其所不爭，自應依所得稅法第二條第一項及第七十一條規定
，併計所得辦理申報，是其配偶既有該項所得而漏未申報，縱非故意，仍難卸免其過
失漏報之責任，參照大法官會議第二七五號解釋：「．．．但應受行為罰之行為，僅
須違反禁止規定或作為義務，而不以發生損害或危險為其要件者，推定為有過失，於
行為人不能舉證證明自己無過失時，即應受處罰。」原告所稱核無足採，原處分依首
揭法條規定按漏稅額一六○、○○○元處○．五倍罰鍰八○、○○○元並無不合。綜
上論述：原處分及所為復查、訴願、再訴願決定並無違誤，請判決駁回原告之訴等語
。
    理  由
按「納稅義務人已依本法規定辦理結算申報，但對依本法規定應申報課稅之所得額有
漏報或短報情事者，處以所漏稅額兩倍以下之罰鍰。」為行為時所得稅法第一百十條
第一項所規定。本件原告張鍚穎辦理八十一年度綜合所得稅結算申報時，漏報其配偶
甲○○○執行業務所得四○○、○○○元之事實為原告甲○○○所不否認，被告原核
定乃併課其當年度綜合所得稅，並依行為時所得稅法第一百十條第一項規定就所漏稅
額一六○、○○○元，處○．五倍罰鍰八○、○○○元，與首揭規定尚無不合。原告
起訴意旨詳如事實欄所載，其要點略謂原告甲○○○於接受財政部臺北市國稅局約談
時，坦承收受佣金五○○、○○○元，請准予補稅免罰，以鼓勵誠實納稅等語。然查
原告乙○○之配偶即原告甲○○○既有該項執行業務所得，為原告所不爭，自應依行
為時所得稅法第二條第一項及第七十一條規定，併計所得辦理申報，其漏未申報，縱
非故意，仍難卸免過失漏報之責任，依司法院釋字第二七五號解釋，渠等不能舉證無
過失，仍應受處罰；又原告所稱甲○○○君自承收受佣金，應視同自行補繳所得稅，
免予處罰一節，於法無據，且與免罰要件不合。綜上所述，原告所稱不應受罰之詞，
核與事實不合，尚不足採。原處分及復查決定於法尚無不合，訴願決定及再訴願決定
遞予維持，並無違誤，原告起訴意旨經查無理由，應予駁回。
據上論結，本件原告之訴為無理由，爰依行政訴訟法施行法第二條、行政訴訟法第九
十八條第三項前段，判決如主文。
中    華    民    國     九十        年      三      月      三十       日
                    最 高 行 政 法 院  第 二 庭
                                審 判 長 法  官      陳  石  獅
                                         法  官      鄭  淑  貞
                                         法  官      彭  鳳  至
                                         法  官      高  啟  燦
                                         法  官      黃  合  文
右  正  本  證  明  與  原  本  無  異
                                         法院書記官  蘇  金  全
中    華    民    國     九十        年      四      月       四        日


司法院資訊處製作；財團法人民間司法改革基金會備份。
